【裁判字號】    99,上易,117
【裁判日期】    990201
【裁判案由】    違反毒品危害防制條例
【裁判全文】
臺灣高等法院高雄分院刑事判決         99年度上易字第115號
上  訴  人
即  被  告  甲○○
上列上訴人因違反毒品危害防制條例案件，不服臺灣高雄地方法
院98年度易字第1234、1235號中華民國98年12月11日第一審判決
（起訴案號：臺灣臺灣地方法院檢察署98年度毒偵字第4099號、
第4752號），提起上訴，本院判決如下：
     主  文
上訴駁回。
     理  由
一、按「不服地方法院之第一審判決而上訴者，應向管轄第二審
    之高等法院為之。上訴書狀應敘述具體理由。上訴書狀未敘
    述上訴理由者，應於上訴期間屆滿後20日內補提理由書於原
    審法院。逾期未補提者，原審法院應定期間先命補正」、「
    第二審法院認為上訴書狀未敘述理由或上訴有第362 條前段
    之情形，應以判決駁回之。但其情形可以補正而未經原審法
    院命其補正者，審判長應定期間先命補正」，民國96年7 月
    4 日修正公布、同年月6 日施行之刑事訴訟法第361 條、第
    367 條分別定有明文。職是，不服地方法院之第一審判決而
    上訴者，其上訴書狀應敘述具體理由，至於上訴理由是否具
    體，係屬第二審法院審查範圍，則不在命補正之列，此參照
    上開條文之修正理由自明。
二、再所稱具體理由，係指須就不服之判決為具體之指摘而言，
    如僅泛稱原判決認事用法不當或採證違法、判決不公等，均
    非具體理由（法院辦理刑事訴訟案件應行注意事項第162 點
    參照）。復按「所謂具體理由，必係依據卷內既有訴訟資料
    或提出新事證，指摘或表明第一審判決有何採證認事、用法
    或量刑等足以影響判決本旨之不當或違法，而構成應予撤銷
    之具體事由，始克當之（例如：依憑證據法則具體指出所採
    證據何以不具證據能力，或依憑卷證資料，明確指出所為證
    據證明力之判斷如何違背經驗、論理法則）；倘僅泛言原判
    決認定事實錯誤、違背法令、量刑失之過重或輕縱，而未依
    上揭意旨指出具體事由，或形式上雖已指出具體事由，然該
    事由縱使屬實，亦不足以認為原判決有何不當或違法者（例
    如：對不具有調查必要性之證據，法院未依聲請調查亦未說
    明理由，或援用證據不當，但除去該證據仍應為同一事實之
    認定），皆難謂係具體理由，俾與第二審上訴制度旨在請求
    第二審法院撤銷、變更第一審不當或違法之判決，以實現個
    案救濟之立法目的相契合，並節制濫行上訴」（最高法院97
    年度台上字第892 號判決意旨參照）。是如上訴理由書狀並
    未依據卷內訴訟資料，具體指摘原判決認事用法有何違法或
    不當之情形，即屬上訴未敘述具體理由。又上訴書狀未敘述
    具體理由者，其上訴即屬於刑事訴訟法第362 條前段所定「
    上訴不合法律上之程式」之情形，第二審法院自應依同法第
    367 條之規定，以判決駁回之。
三、上訴人即被告甲○○因前後施用第二級毒品，經原審分別判
    處有期徒刑7 月，並定應執行為有期徒刑1 年，有判決書在
    卷可稽，被告不服提起上訴，略以：被告於98年5 月24日
    凌晨某時，在其駕車前往花蓮而行經臺東縣一帶省道公路某
    處路段時，以置入吸食器燒烤並吸用所生煙霧之方式，施用
    第二級毒品甲基安非他命1 次；而前開被告施用毒品用之吸
    食器，嗣於98年7 月26日下午1 時30分許，在高雄縣旗山鎮
    ○○路30號建物旁，為警查扣，此次被告施用第二級毒品，
    判處有期徒刑7 月，依法即應附帶為前開吸食器沒收之諭知
    ，竟未為沒收之宣告，有判決主文與事實不符之違誤，自有
    未洽。被告犯罪時間為於98年5 月25日及同年7 月26日，
    判決時間為98年12月11日，已隔5 個月之久，在刑事犯罪矯
    正之目的上，原審應調查的是被告於判決時點施用毒品之惡
    習已否戒除? 否則若被告於本件犯罪被查獲後，已切實痛改
    前非，而仍判決入監所執行，絕非刑事法律最終之選擇，被
    告在本案98年7 月26日被查獲後，已完全戒斷毒品之施用，
    本以為可重新做人，原審量刑似嫌過重，有違比例原則云云
    。
四、經查：
  (1)被告於98年5 月24日凌晨某時，在其駕車前往花蓮而行經臺
    東縣一帶省道公路某處路段時，以置入吸食器燒烤並吸用所
    生煙霧之方式，施用第二級毒品甲基安非他命1 次，而此次
    犯係因其另案犯加重竊盜罪，於98年5 月25日清晨在臺南縣
    關廟鄉○○村○○街37號山西宮太歲殿內為警逮捕，於警詢
    中經依法採尿呈甲基安非他命陽性反應而查獲上開犯行，業
    據原審詳敘明確，該次並未認定有查扣之吸食器1 支，此觀
    判決書第2 頁即明，是原審判決對此次宣告主文下未有沒收
    之諭知，並無判決主文與事實不符之違誤，被告以指摘原判
    決不當，自非可取。
  (2)關於刑之量定，係實體法上賦予法院得為自由裁量之事項，
    倘其未有逾越法律所規定之範圍，或濫用其權限，即不得任
    意指摘為違法。且在同一犯罪事實與情節，如別無其他加重
    或減輕之原因，下級審量定之刑，亦無過重或失輕之不當情
    形，則上級審法院對下級審法院之職權行使，原則上應予尊
    重（最高法院75年度台上字第7033號判例；85年度台上字第
    2446號判決意旨參考）。
  (3)有關量刑部分，原判決已說明「．．．．．今毒品除可對個
    人身體健康造成有形傷害外，就人之身體及精神形成高度成
    癮性及依賴性，猶足以抑制個人表現其本於心性能力所為自
    主意志之決定，並進而造成群體意志表現遭不當扭曲之危險
    ，直接影響國家、社會之發展，侵害至鉅，斷非僅止於個人
    健康之危害，被告甲○○甫因施用毒品而經觀察勒戒執行矯
    治完畢，未幾又屢蹈覆轍，足徵其守法觀念薄弱，顯已施用
    毒品成習，對於個人身心、家庭及國家、社會之危害非輕，
    茲其前揭行為同時已因經濟拮据而走險行竊犯罪如上，苟本
    件仍處以得易科罰金之刑，徒然增添其對金錢之需求，而非
    確實施予自由刑以助其隔絕外界誘因，執行期間並至少比照
    現行法令關於強制戒治制度設計之矯治強度，顯不足以矯正
    其惡性，猶無異害之，並考量其犯罪施用毒品之情節，及其
    犯罪經查獲後，於本院審理時已知坦認犯行，態度尚可等一
    切情狀，量處如主文所示之刑（即分別判處有期徒刑7 月，
    並定應執行為有期徒刑1 年）以資儆懲」等語( 見原判決第
    5 頁) 。業已就刑法第57條所揭示之各種量刑條件妥為斟酌
    ，從形式上觀察，原判決並無違背法令，違反比例原則之情
    形。
五、是本院審酌上情，認原審依被告之自白，依簡式審判程序，
    並斟酌全辯論意旨及調查證據之結果，而予論罪科刑並依法
    定應執行刑，於判決內已具體說明其論科之理由，及憑以認
    定之證據，客觀上並無何違法或不當之處，量刑亦屬妥切。
    被告上訴意旨以上情各節，指摘原判決有違誤及量刑過重等
    情，惟未依據卷內訴訟資料或舉出新事實新證據，具體指摘
    原判決認事用法有何違法或不當，或違背論理法則或經驗法
    則等情，顯屬上訴未敘述具體理由。核之上揭說明，應認本
    件上訴違背法律上之程式，應予以駁回。
六、爰依刑事訴訟法第367 條前段、第372 條，不經言詞辯論，
    逕為判決如主文。
中    華    民    國    99    年    2     月    1    日
                 刑事第九庭     審判長法  官  莊秋桃
                                      法  官  范惠瑩
                                      法  官  田平安
以上正本與原本無異。
本件不得上訴。
中    華    民    國    99    年    2     月    2    日
                                  書  記  官  張宗芳

司法院資訊處製作；財團法人民間司法改革基金會備份。
